【裁判字號】    95,易,431
【裁判日期】    951011
【裁判案由】    竊盜等
【裁判全文】
臺灣新竹地方法院刑事判決              95年度易字第431號
公  訴  人  臺灣新竹地方法院檢察署檢察官
被      告  丙○○
上列被告因竊盜等案件，經檢察官提起公訴（94年度偵字第5259
號），本院裁定進行簡式審判程序，判決如下：
    主  文
丙○○共同意圖為自己不法之所有，以恐嚇使人將本人之物交付
，未遂，累犯，處有期徒刑捌月。扣案之鑰匙壹把沒收。
    事  實
一丙○○前於民國89年間因竊盜案件，經本院以89年度易字第29
  4號判處有期徒刑4月，後經臺灣高等法院以89年度上易字第33
  32號駁回上訴確定，於90年10月20日執行完畢。詎仍不知悔改
  ，意圖為自己不法所有，於94年6月1日下午某時，持自備鑰匙
  1把，竊得甲○○所有停放新竹縣新豐鄉中崙村中崙285之6號
  前之車牌號碼W2-3425號（起訴書誤載為WU-4325號）自用小貨
  車1輛。旋與丁○○（嗣到案後另行審結）基於意圖為自己不
  法所有之犯意聯絡，約明由丙○○向甲○○勒取贖款，事成之
  後由丁○○將車交還甲○○，並朋分贖金。丙○○遂於同年月
  2日19時4分許起陸續以其所有號碼0000000000號行動電話聯繫
  甲○○及甲○○之子乙○○，並於電話中告知乙○○需匯款新
  臺幣（下同）1,5000元始能取回上述失竊車輛，以此加害財產
  之事恐嚇甲○○，使甲○○、乙○○因恐車輛無法取回而心生
  畏懼。幸甲○○、乙○○尚未付贖，警方即於同日23時50分許
  ，在臺中縣梧棲鎮○○里○○路○段大智水閘門旁查獲正乘坐
  於上述自小貨車上之丙○○、丁○○而未遂，並扣得丙○○所
  有之前揭鑰匙1把。
二案經臺中縣警察局清水分局報請臺灣臺中地方法院檢察署檢察
  官呈請臺灣高等法院檢察署檢察長令轉新竹地方法院檢察署檢
  察官偵查起訴。
    理  由
一本件被告丙○○所犯竊盜等罪，均非死刑、無期徒刑、最輕本
  刑為3年以上有期徒刑之罪，或高等法院管轄第一審之案件，
  被告於本院準備程序進行中，就被訴事實為有罪之陳述，經本
  院合議庭認合於修正後刑事訴訟法第273條之1第1項之規定，
  裁定進行簡式審判程序，合先敘明。
二認定犯罪事實所憑之證據及認定之理由：
  訊據被告對於上開事實於本院行準備程序及審理時均坦承不諱
  ，核與被害人甲○○、證人乙○○於警詢、偵查中之證述相符
  ，並有贓物認領保管單、車輛車牌失竊作業—查獲車輛認可資
  料、遠傳電信股份有限公司雙向通聯紀錄各1份、現場照片共4
  張附卷及鑰匙1把扣案可稽（見臺中縣警察局清水分局刑案偵
  查卷宗第24-25頁、30-31頁、33頁、94年度偵字第5259號偵查
  卷第22-32頁）。事證明確，被告犯行堪以認定。
三論罪與科刑：
  按刑法第346條第1項之恐嚇取財罪，其既遂、未遂之區別，以
  使人交付之所有物有無交付，即犯人是否得財為標準，如已實
  行恐嚇尚未得財，即被捕獲，自係著手於犯罪之實行而不遂，
  應論以未遂之罪。本案被告對於被害人甲○○及乙○○以恐嚇
  言詞，令其交付財物以贖回失竊物品，雖已著手實施恐嚇取財
  犯行，然尚未取得財物即為警捕獲，所為係犯刑法第346條第3
  項、第1項之恐嚇取財未遂罪。又其以自備鑰匙竊取上述自小
  貨車，則係犯刑法第320條第1項之竊盜罪。次按行為後法律有
  變更者，適用行為時之法律。但行為後之法律有利於行為人者
  ，適用最有利於行為人之法律，刑法第2條第1項定有明文。被
  告行為後，刑法關於未遂犯、共同正犯、牽連犯及累犯之規定
  ，業於94年1月7日修正公布，並於95年7月1日施行。其中刑法
  第28條之原條文內容，雖由「二人以上共同實施犯罪之行為者
  ，皆為正犯。」，修正為「二人以上共同實行犯罪之行為者，
  皆為正犯」。然關於上開共同正犯之條文用語之修正，並不影
  響本件之論罪科刑，不生新舊法比較適用之問題，自應適用修
  正前之刑法第28條之規定，就被告與丁○○具有犯意聯絡、行
  為分擔之恐嚇取財未遂罪部分，論以共同正犯；至於刑法關於
  未遂犯之處罰，此次修正係將原第25條、第26條前段之條文內
  容，統一移置於修正後刑法第25條，規定：「已著手於犯罪行
  為之實行而不遂者，為未遂犯。未遂犯之處罰，以有特別規定
  者為限，並得按既遂犯之刑減輕之。」，以其修正僅屬法條順
  序之移置，對於被告並無有利或不利之情形，亦應適用行為時
  之法律即修正前刑法第25條、第26條前段規定，就所犯恐嚇取
  財未遂罪部分減輕其刑。另被告所犯上開2罪間，有方法、目
  的之牽連關係，惟被告行為後，刑法第55條後段關於牽連犯之
  規定，業已於本次修正中刪除，此刪除雖非犯罪構成要件之變
  更，但顯已影響行為人刑罰之法律效果，自屬法律有變更，依
  刑法第2條第1項規定比較新、舊法結果，應適用較有利於被告
  之行為時法律即舊法，論以牽連犯（最高法院95年第8次刑事
  庭會議決議參照），並從一重之恐嚇取財未遂罪處斷。此外，
  被告有如事實欄所述之前案刑事犯罪執行紀錄，有臺灣高等法
  院被告前案紀錄表1份附卷可稽，其於上開有期徒刑執行完畢
  後5年內，再故意犯本件有期徒刑以上之罪，不論依修正前之
  刑法第47條或修正後之刑法第47條第1項之規定，均構成累犯
  ，對被告而言並無有利或不利之情形，不生新舊法比較之問題
  ，應逕依修正前之刑法第47條，就被告所犯二罪均論以累犯，
  並就恐嚇取財未遂罪部分先加重後減輕之。本院審酌被告前已
  有多次竊盜、違反就業服務法、偽造文書及詐欺等刑事犯罪紀
  錄，素行不佳，有前述臺灣高等法院被告前案紀錄表可考，本
  有從事正當工作之能力，竟不思正途，一再犯法，顯然輕忽法
  律之制裁，漠視他人之財產權益，惟犯罪後已知坦認犯行，竊
  得之車輛亦已由被害人領回等情狀，量處如主文所示之刑。末
  查，扣案鑰匙1把，為被告所有，業據被告供明，且係供被告
  犯本案竊盜罪所用之物，應依修正前刑法第38條第1項第2款之
  規定，併予宣告沒收。
四適用之法律：
  據上論斷，應依刑事訴訟法第273條之1第1項、第299條第1項
  前段，刑法第2條第1項前段、第320條第1項、第346條第3項、
  第1項、修正前刑法第28條、第25條、第26條前段、第55條後
  段、第47條，第38條第1項第2款，罰金罰鍰提高標準條例第1
  條前段，判決如主文。
本案經檢察官張凱絜到庭執行職務。
中    華    民    國    95    年    10    月    11    日
              刑事第二庭  法  官  鄭子俊
以上正本證明與原本無異。
如不服本判決，應於判決送達後10日內向本院提出上訴狀 (應附
繕本)， 上訴於臺灣高等法院。
中    華    民    國    95    年    10    月    11    日
                          書記官  沈藝珠
附錄本案論罪科刑法條全文：
刑法第320條
意圖為自己或第三人不法之所有，而竊取他人之動產者，為竊盜
罪，處5年以下有期徒刑、拘役或500元以下罰金。
意圖為自己或第三人不法之利益，而竊佔他人之不動產者，依前
項之規定處斷。
前二項之未遂犯罰之。
刑法第346條
意圖為自己或第三人不法之所有，以恐嚇使人將本人或第三人之
物交付者，處六月以上五年以下有期徒刑，得併科一千元以下罰
金。
以前項方法得財產上不法之利益，或使第三人得之者，亦同。
前二項之未遂犯罰之。


司法院資訊處製作；財團法人民間司法改革基金會備份。
